臺灣雲林地方法院刑事判決　　　　　　　　　　　　　九十三年度訴字第五三三號
　　公　訴　人　臺灣雲林地方法院檢察署檢察官
　　被　　　告　乙○○
　　選任辯護人　葉榮棠律師
右列被告因違反毒品危害防制條例案件，經檢察官提起公訴（九十三年度偵字第三四
五四號、第三四六八號），本院判決如左：
    主  文
乙○○連續販賣第壹級毒品，處有期徒刑柒年拾月。扣案之第壹級毒品海洛因拾柒包
（合計淨重柒點貳肆公克）沒收銷燬之；扣案之鏟管伍支、前開海洛因外包裝袋拾柒
個，均沒收；販賣第壹級毒品所得財物新台幣肆仟伍佰元沒收之，如全部或一部不能
沒收時，以其財產抵償之。
    事  實
一、乙○○前於民國九十二年間因販賣第一級毒品案件，甫經臺灣高等法院臺南分院
    ，於九十三年三月二日，以九十三年度上訴字第四六號，判處有期徒刑七年六月
    確定。猶不知悔改，因施用毒品亟需金錢以購買毒品，竟意圖營利，基於販賣第
    一級毒品海洛因之概括犯意，自九十三年六月某日起至九十三年八月二十四日止
    ，以每包海洛因新台幣（下同）五百元之價格，連續在：(一)雲林縣斗南鎮○○里
    ○鄰○○路六０號住處外面，販賣海洛因七次予鄭國文，每次一包；(二)雲林縣斗
    南鎮○○路媽祖廟前，販賣海洛因予李明宏二次，每次一包，總計九次販賣所得
    四千五百元。嗣於九十三年八月二十五日上午十二時四十分許，為警在雲林縣大
    埤鄉○○路○段七二巷四號「合歡汽車旅館」一０八號房，經乙○○出於自願性
    同意後搜索，扣得其所有之海洛因十七包（合計淨重七‧二四公克）及供分裝販
    賣海洛因使用之鏟管五支。
二、案經雲林縣警察局斗南分局報告臺灣雲林地方法院檢察署檢察官偵查起訴。
    理  由
一、認定犯罪事實所憑之證據及理由：
  (一)被告於九十三年八月二十五日偵查中供稱：我自九十三年六月開始販賣，最後一
    次販賣是在九十三年八月二十四日下午。我有賣海洛因給鄭國文、李明宏。交易
    方式是用電話聯絡，電話號碼0000000000號，交易地點在雲林縣斗南
    鎮○○里○鄰○○路六０號住處外面、雲林縣斗南鎮○○路媽祖廟前。交易金額
    大部分是五百元。交易數量含袋重０‧三公克賣五百元。我因為自己要吸食毒品
    才販賣海洛因等語（見九十三年度偵字第三四五四號卷第一一頁至第一三頁）；
    於九十三年八月二十五日本院訊問時供稱：我承認有自九十三年六月間起至九十
    三年八月二十四日止，販賣海洛因給鄭國文、李明宏。於九十三年八月二十五日
    ，警方在合歡汽車旅館查獲之海洛因十七包是我所有，用來販賣的等語（見本院
    九十三年度聲羈第九八號第五頁到第六頁）；於九十四年一月十一日本院審理中
    供稱：我賣給李明宏海洛因約一、二次，每次購買數量是五百元，可以注射一次
    ，我們都約在雲林縣斗南鎮○○路媽祖廟前。鄭國文我賣給他三次，因為他是我
    兒時玩伴，我都沒有跟他拿什麼錢，他有找過我七、八次，但我收他錢的部分只
    有三次，其他的都是他向我討，我拿給他的。鄭國文一次都是購買五百元，購買
    時間與李明宏差不多是同一段時間，這三次都是在我家廚房外面拿給他的。我與
    鄭國文認識約有十年，他住在我們村莊裡，我和鄭國文沒有冤仇，也沒有金錢糾
    紛。扣案的鏟管五支均是我的，用來鏟海洛因，分裝成一包一包的等語（見本院
    卷第九八頁背面至第一０一頁）。
  (二)證人鄭國文於警詢中證述：我曾經向被告購買海洛因七、八次，一次購買五百元
    ，最後一次是在被告住宅廚房外面，購買五百元等語（見斗警刑字第０九三００
    二一四七０號卷第八頁）。佐以被告前開供詞，顯見被告確曾交付七、八次海洛
    因予證人鄭國文，本院認以七次計算較有利於被告。而被告前雖供稱僅販賣鄭國
    文海洛因三次，其餘四次均係無償轉讓予鄭國文施用，惟觀之海洛因量少價昂，
    被告本身既因施用毒品，亟需金錢購買，始鋌而走險販賣海洛因，自無以無償轉
    讓方式供鄭國文施用之可能，況被告亦自承與鄭國文係兒時玩伴，兩人又無仇怨
    或金錢糾紛，衡情鄭國文顯無設詞誣陷被告之必要，故被告所述四次係無償轉讓
    海洛因予鄭國文施用等語，此部分顯係避重就輕之詞，不足採信，應以證人鄭國
    文所述，較為可採。故可證被告自九十三年六月某日起至九十三年八月二十四日
    止，以每包海洛因五百元之價格，連續在雲林縣斗南鎮○○里○鄰○○路六０號
    住處外面，販賣海洛因七次予鄭國文，每次一包。
  (三)證人李明宏於偵查中證述：我自半年前開始施用海洛因，我施用的海洛因是在一
    個月前，向被告購買的，購買二次，我使用公共電話打被告使用的行動電話門號
    0000000000號，二次間隔約四天，購買的價格五百元，數量不一定，
    都是一小包，包裝類似警察所拍攝查扣被告的海洛因照片，我們都約在雲林縣斗
    南鎮媽祖廟前，一手交錢，一手交海洛因等語（見九十三年度毒偵字第一一三八
    號卷第四頁至五頁）。佐以被告前開供詞，可證被告自九十三年六月某日起至九
    十三年八月二十四日止，以每包海洛因五百元之價格，連續在雲林縣斗南鎮○○
    路媽祖廟前，販賣海洛因予李明宏二次，每次一包。
  (四)雲林縣警察局斗南分局搜索及扣押筆錄、扣押物品目錄表各一份，及現場照片十
    五幀（斗警刑字第０九三００二一四七０號卷第一一頁至第二一頁），可證警員
    於九十三年八月二十五日上午十二時四十分許，在雲林縣大埤鄉○○路○段七二
    巷四號「合歡汽車旅館」一０八號房，經被告出於自願性同意後搜索，扣得其所
    有之海洛因十七包（合計淨重七‧二四公克），及供分裝販賣海洛因使用之鏟管
    五支。
  (五)法務部調查局九十三年十月四日調科壹字第一六０００二三九六號鑑定通知書、
    法務部調查局九十三年十二月十三日調科壹字第０九三００四五四四九０號函各
    一份（本院卷第六一頁、第六九頁），顯示扣案之白粉十七包均含有海洛因成份
    。
  (六)扣案之鏟管五支，佐以被告前開供詞，顯見被告係用該鏟管分裝海洛因以便販賣
    ，可證被告有販賣海洛因之事實。
  (七)綜上證據，足證被告意圖販賣海洛因營利，而自九十三年六月某日起至九十三年
    八月二十四日止，以每包海洛因五百元之價格，連續在：(1)雲林縣斗南鎮○○里
    ○鄰○○路六０號住處外面，販賣海洛因七次予鄭國文，每次一包；(2)雲林縣斗
    南鎮○○路媽祖廟前，販賣海洛因予李明宏二次，每次一包，總計九次販賣所得
    四千五百元。
二、論罪科刑之理由：
  (一)被告乙○○所為，係犯毒品危害防制條例第四條第一項之販賣第一級毒品罪。
  (二)被告非法持有第一級毒品之低度行為，應為販賣之高度行為所吸收，不另論罪。
  (三)被告先後九次販賣第一級毒品之犯行，時間緊接，方法相同，觸犯構成要件相同
    之罪，顯係基於概括犯意為之，為連續犯，應依刑法第五十六條規定，論以一罪
    惟其法定本刑為死刑、無期徒刑，依法不得加重。
  (四)被告雖有販賣海洛因之行為，惟被告販賣海洛因之對象僅二人，每次販賣價格為
    五百元，數量非鉅，所生危害有限，犯罪情節尚非極為重大，若不論販賣之對象
    、數量多寡，均處以毒品危害防制條第四條第一項之法定刑死刑或無期徒刑，依
    本件實際犯罪之情狀而言，尚屬過苛，顯屬情輕法重，有傷一般國民對於法律之
    情感，故綜合前述各情，認被告犯罪情狀尚堪憫恕，依刑法第五十九條規定，酌
    量減輕其刑。
  (五)審酌被告前於九十二年間始因販賣第一級毒品案件，甫經臺灣高等法院臺南分院
    ，於九十三年三月二日，以九十三年度上訴字第四六號，判處有期徒刑七年六月
    確定，此有臺灣高等法院被告全國前案紀錄表一份在卷可參，其受此刑之宣告，
    猶不知警惕，下定決心戒除毒癮，竟仍身陷毒品之誘惑而無法自拔，並因此缺錢
    購買毒品，而販賣海洛因圖利，戕害國人健康，惟考量其於犯罪後已坦承犯行，
    態度良好等一切情狀，量處如主文所示之刑。
  (六)扣案之海洛因十七包（合計淨重七‧二四公克），為第一級毒品，應依毒品危害
    防制條例第十八條第一項前段規定，諭知沒收銷燬。又上開海洛因外包裝袋十七
    個，有防止毒品裸露、逸出、潮濕功用，並便於攜帶，另扣案之鏟管五支，均係
    被告所有供販賣海洛因所用之物，此業經被告於本院供述明確，均應依毒品危害
    防制條例第十九條第一項之規定宣告沒收。另被告販賣海洛因所得之財物四千五
    百元，應依毒品危害防制條例第十九條第一項規定沒收，如全部或一部不能沒收
    時，以其財產抵償之。
  (七)至於扣案之六千元，雖為被告所有，惟被告否認係販賣海洛因所得，況承前述，
    被告販賣海洛因所得僅四千五百元，亦少於該扣案之金額，復無其他積極證據足
    以證明扣案之金錢，其中四千五百元即為被告販賣海洛因所得，爰不宣告沒收。
    另扣案之安非他命、注射針筒九支、過濾器一組、玻璃管二支、塑膠軟管一條，
    雖為被告所有，惟並無積極證據足以證明係被告供上開販賣第一級毒品所用之物
    ，亦不宣告沒收，附此敘明。
三、不另為無罪諭知部分：
  (一)公訴意旨另以：被告乙○○除前開論罪科刑部分外，尚於前述時間，連續在雲林
    縣斗南鎮○○里○鄰○○路六０號住處外面、雲林縣斗南鎮○○路媽祖廟前、雲
    林縣斗南鎮小東里某廟宇、雲林縣大埤鄉○○路○段七二巷四號「合歡汽車旅館
    」一０八號房，販賣海洛因予綽號「益仔」、「阿明」等不詳姓名之成年男子，
    計約三十餘次，每次販售一小包海洛因，價格五百元至一千五百元不等。因認被
    告於前述時、地，亦涉犯毒品危害防制條例第四條第一項之販賣第一級毒品海洛
    因罪嫌等語。
  (二)按犯罪事實應依證據認定之，無證據不得推定其犯罪事實；又被告之自白，不得
    作為有罪判決之唯一證據，仍應調查其他必要之證據，以察其是否與事實相符；
    而不能證明被告犯罪者，即應諭知無罪之判決，刑事訴訟法第一百五十四條第二
    項、第一百五十六條第二項、第三百零一條第一項分別定有明文。次按刑事訴訟
    法第一百六十一條已於九十一年二月八日修正公布，其第一項規定：檢察官就被
    告犯罪事實，應負舉證責任，並指出證明之方法。因此，檢察官對於起訴之犯罪
    事實，應負提出證據及說服之實質舉證責任。倘其所提出之證據，不足為被告有
    罪之積極證明，或其指出證明之方法，無從說服法院以形成被告有罪之心證，基
    於無罪推定之原則，自應為被告無罪判決之諭知（最高法院九十二年台上字第一
    二八號判例要旨參照）。
  (三)經查：
  1.被告雖於九十三年八月二十五日偵查中自白：我從九十三年六月開始賣海洛因，
    最後一次販賣是在九十三年八月二十四日下午，賣給誰我忘記了，賣給很多人，
    有綽號叫「益仔」、「阿明」的，共販賣應該有三十幾次。交易方式是用電話聯
    絡，電話號碼有0000000000號、0000000000號、0000
    000000號、0000000000號，交易地點在雲林縣斗南鎮○○里○
    鄰○○路六０號住處外面、雲林縣斗南鎮○○路媽祖廟前、雲林縣斗南鎮小東里
    一間廟、雲林縣大埤鄉○○路○段七二巷四號「合歡汽車旅館」一０八號房。交
    易金額大部分是五百元、一千元，少數有幾次是一千五百元。交易數量含袋重０
    ‧三公克賣五百元，含袋重０‧四公克賣一千元，含袋重０‧五公克賣一千五百
    元等語（見九十三年度偵字第三四五四號第一二頁至第一三頁）；於九十三年十
    一月九日本院準備程序中亦坦承檢察官所起訴之犯罪事實（見本院卷第三九頁）
    。且承前述，警方復於上開時、地，扣得被告所有之海洛因十七包，及供販賣海
    洛因使用之鏟管五支。
  2.惟查：綜觀上開跡證，除被告自白外，並無其他積極證據可證有綽號「益仔」、
    「阿明」之人，則是否確有上開二人，已非無疑，況被告究係分別於何時、地，
    連續販賣海洛因予該二人，以及販賣之次數、金額、所得，均屬不明。故尚不能
    僅以被告之上開自白及扣案之物品，即遽認被告亦有於前述時、地，連續販賣海
    洛因予綽號「益仔」、「阿明」之人。
  3.此外，復查無其他積極證據足以證明被告有此部分犯行，惟檢察官認此部分之行
    為與前揭論罪科刑部分，有連續犯之裁判上一罪之關係，爰不另為無罪之諭知，
    併此敘明。
四、適用之法律：
  (一)程序法方面：刑事訴訟法第二百九十九條第一項前段。
  (二)實體法方面：毒品危害防制條例第四條第一項、第十八條第一項前段、第十九條
    第一項，刑法第十一條、第五十六條、第五十九條。
本案經檢察官甲○○到庭執行職務。
中      華      民      國      九十四      年      一    月    二十五  日
                                        臺灣雲林地方法院刑事第三庭
                                          審判長法  官  劉  國  賓
                                                法  官  廖  國  勝
                                                法  官  蘇  錦  秀
右正本證明與原本無異。
如不服本判決，應於判決送達後十日內向本院提出上訴狀( 應附繕本 )。
                                                書記官  曾  家  祥
中      華      民      國      九十四      年      一    月    二十五  日
【附錄本案論罪科刑法條】
毒品危害防制條例第四條第一項：
製造、運輸、販賣第一級毒品者，處死刑或無期徒刑；處無期徒刑者，得併科新臺幣
一千萬元以下罰金。
